臺灣新北地方法院板橋簡易庭小額民事判決
　　　　　　　　　　　　　　　　　 109年度板小字第4770號

原　　　告　和泰產物保險股份有限公司

法定代理人　莊瑞德　
訴訟代理人　陳賢濤　
　　　　　　李維浚　
被　　　告　吳麗香　

訴訟代理人　王嘉琳　
上列當事人間請求侵權行為損害賠償事件，本院於民國110年10月
21日言詞辯論終結，判決如下：
    主  文
被告應給付原告新臺幣柒仟零壹拾元，及自民國一百零九年九月
三十日起至清償日止，按週年利率百分之五計算之利息。
原告其餘之訴駁回。
訴訟費用新臺幣壹仟元，由被告負擔新臺幣參佰元，餘由原告負
擔。
本判決原告勝訴部分得假執行。
    事實及理由
一、按訴狀送達後，原告不得將原訴變更或追加他訴，但請求之
    基礎事實同一者；擴張或減縮應受判決事項之聲明者，不在
    此限，民事訴訟法第255 條第1 項第2 款、第3 款定有明文
    。查本件原告起訴時原聲明：被告應給付原告新臺幣（下同
    ）30,450元，及自支付命令聲請狀送達之翌日起至清償日止
    ，按週年利率百分之5 計算之利息；嗣於110 年4 月29日言
    詞辯論當庭變更聲明為：被告應給付原告23,365元，核原告
    所為訴之變更係減縮應受判決事項之聲明，揆諸上開法律規
    定，自應准許。
二、原告主張：被告於民國107 年12月2 日上午10時9 分許，駕
    駛車牌號碼0000-00 號自用小客車，行經新北市○○區○○
    街000 號與縣民大道口，因起步時未注意車前狀況、致碰撞
    由原告承保車體損失險、訴外人李雲龍所有之車牌號碼000-
    0000號自用小客車（下稱系爭車輛），致系爭車輛受損，經
    訴外人國都汽車股份有限公司（下稱國都公司）修復後，原
    告依約賠付車體修復費用30,450元（含烤漆工資7,200 元、
    零件19,200元、板金工資4,050 元），並已理賠完畢，經計
    算折舊後僅請求23,365元，肇事責任部分主張原告保戶應僅
    有3 成過失，被告應負7 成肇事責任。為此，爰依保險法第
    53條第1 項、民法第184 條第1 項、第191 條之2 等規定，
    向被告追償修理費用等語。並聲明：被告應給付原告23,365
    元，及自支付命令聲請狀送達翌日起至清償日止，按週年利
    率百分之5計算之利息。
三、被告則以：事故當時被告係從地下停車場開上來，對於左邊
    來車視線有所限制，被告已經快開到斜坡出口處，且停車場
    警示燈已經亮了，表示有車要上來，原告保戶車輛應讓被告
    先行卻仍然向右轉撞到被告車輛，顯然不是被告的錯，而初
    判表記載都是被告的錯是不正確的，被告認為本件事故雙方
    都有失誤，不應全由被告賠償，又原告提出之維修金額過高
    ，被告認為肇事責任係被告3 成、原告7 成等語，資為抗辯
    。並聲明：原告之訴駁回。
四、法院之判斷：
（一）按因故意或過失，不法侵害他人之權利者，負損害賠償責
      任；汽車、機車或其他非依軌道行駛之動力車輛，在使用
      中加損害於他人者，駕駛人應賠償因此所生之損害，民法
      第184 條第1 項前段、第191 條之2 前段分別定有明定。
      原告主張被告於上開時、地駕駛前揭車輛，因未注意車前
      狀況，致與系爭車輛發生碰撞，系爭車輛因而受損之事實
      ，業據其提出新北市政府警察局道路交通事故當事人登記
      聯單暨初步分析研判表、系爭車輛行車執照影本、車損照
      片、國都公司出具之估價單及統一發票、債權催收通知及
      掛號郵件回執為憑，並據本院依職權向新北市政府警察局
      海山分局調閱本件道路交通事故調查卷宗，經核無訛，是
      依本院調查證據之結果，堪認原告主張被告應負損害賠償
      責任，應屬有據。
（二）另按被保險人因保險人應負保險責任之損失發生，而對於
      第三人有損失賠償請求權者，保險人得於給付賠償金額後
      ，代位行使被保險人對於第三人之請求權。但其請求之金
      額，以不逾賠償金額為限，保險法第53條第1 項定有明文
      。復按物被毀損時，被害人除得依民法第196 條請求賠償
      外，並不排除民法第213 條至第215 條之適用。依民法第
      196 條請求賠償物被毀損所減少之價額，得以修復費用為
      估定之標準，但以必要者為限（例如：修理材料以新品換
      舊品，應予折舊）。被害人如能證明其物因毀損所減少之
      價額，超過必要之修復費用時，就其差額，仍得請求賠償
      【最高法院77年度第9 次民事庭會議決議可資參照】。查
      系爭車輛修復費用為30,450元（烤漆工資7,200 元、零件
      19,200元、板金工資4,050 元），有國都公司出具之估價
      單及統一發票存卷可參，依系爭車輛之估價單所載修復項
      目，核與卷附車損照片中系爭車輛遭擦撞之受損部位相符
      ，堪認上開修復項目所需之費用，均屬本件事故之必要修
      復費用。惟該修復費用中零件部分既係以新品更換舊品，
      則應扣除折舊後計算其損害。復依行政院財政部發布之「
      固定資產耐用年數表」規定，汽車如非屬運輸業用客車、
      貨車，其耐用年數為5 年，並依同部訂定之「固定資產折
      舊率表」規定，耐用年數5 年依定率遞減法之折舊率為千
      分之369 ，其最後1 年之折舊額，加歷年折舊累計額，其
      總和不得超過該資產成本原額10分之9 。準此，系爭車輛
      於106 年12月出廠，有系爭車輛行車執照影本乙紙在卷足
      憑，至事故發生之107 年12月2 日，系爭車輛之實際使用
      年數為1 年，故原告就零件部分得請求之金額應以12,115
      元為限，加計毋庸折舊之烤漆工資7,200 元、板金工資4,
      050 元，共計23,365元。被告雖主張修復費用過高，然並
      未舉證以實其說，不足採信。
（三）再按損害之發生或擴大，被害人與有過失者，法院得減輕
      賠償金額，或免除之，民法第217 條第1 項亦有明文。此
      項規定之目的，在謀求加害人與被害人間之公平，故在裁
      判上法院得以職權減輕或免除之（最高法院85年台上字第
      1756號判例意旨）。復按汽車行駛時，駕駛人應注意車前
      狀況及兩車並行之間隔，並隨時採取必要之安全措施；汽
      車在峻狹坡路交會時，下坡車應停車讓上坡車先行駛過，
      道路交通安全規則道路交通安全規則第94條第3 項、第10
      0 條第3 款分別定有明文。原告主張被告於上開時地駕駛
      車輛起步時未注意車前狀況，造成系爭車輛受損，被告則
      以前情置辯，本院依被告提出之車禍現場照片觀之，可見
      被告車輛是從地下停車場往上行駛，係上坡車，而系爭車
      輛則係欲右轉進入地下停車場之車輛，雖本件交通事故發
      生在地下停車場之斜坡車道出口處，非傳統定義之道路範
      圍，然仍屬供特定多數人通行之處所，上開道路交通安全
      規則揭示之駕駛規範，仍得作為汽車駕駛人會車時是否盡
      注意義務之判斷依據，原告於上開時地為下坡車應先停車
      禮讓上坡車之車輛先行，且依當時情形又無不能注意情事
      ，足認系爭車輛駕駛亦有未禮讓上坡車輛先行之過失，依
      前述說明，原告自亦應承擔其承保車輛駕駛人駕駛系爭車
      輛之過失責任甚明。本院審酌本件交通事故發生緣由、路
      權歸屬情形等一切情狀，認被告就本件事故應負擔百分之
      30之肇事責任，原告亦應承擔其承保之系爭車輛駕駛人百
      分之70之肇事責任。基此，爰依前開規定，減輕被告之賠
      償金額為7,010 元（計算式：23,365元×30﹪＝7,010 元
      ，元以下四捨五入）。
（四）末按遲延之債務，以支付金錢為標的者，債權人得請求依
      法定利率計算之遲延利息。給付無確定期限者，債務人於
      債權人得請求時，經其催告而未為給付，自受催告時起，
      負遲延責任。其經債權人起訴而送達訴狀，或依督促程序
      送達支付命令，或為其他相類之行為者，與催告有同一之
      效力，民法第233 條第1 項、第229 條第2 項分別定有明
      文。本件原告請求被告給付之損害賠償，係以支付金錢為
      標的，又被告於民事聲明異議狀自陳已於109 年9 月29日
      接獲支付命令乙情，故原告請求被告給付自支付命令狀繕
      本送達翌日即109 年9 月30日起至清償日止，按週年利率
      百分之5 計算之利息，併應准許。
五、綜上所述，原告依保險法第53條第1 項、民法第184 條第1
    項前段、第191 條之2 前段等規定，請求被告給付7,010 元
    及自支付命令聲請狀送達翌日即109 年9 月30日起至清償日
    止，按週年利率百分之5 計算之利息，為有理由，應予准許
    。逾此範圍之請求，則無理由，應予駁回。
六、本件事證已臻明確，兩造其餘之攻擊防禦方法及所提證據，
    於判決結果不生影響，爰不一一論列，併此敘明。
七、本件原告勝訴部分係適用小額訴訟程序所為被告敗訴之判決
    ，爰依民事訴訟法第436 條之20，依職權宣告假執行；並確
    定本件訴訟費用額為原告已繳納之第一審裁判費1,000 元，
    其中被告應負擔300 元，餘由原告負擔。
中    華    民    國    110    年    11    月    4    日
                  臺灣新北地方法院板橋簡易庭
                          法  官  陳怡親
以上為正本係照原本作成。
如不服本判決，應於送達後20日內，向本院提出上訴狀並表明上
訴理由，如於本判決宣示後送達前提起上訴者，應於判決送達後
20日內補提上訴理由書（須附繕本）。
中    華    民    國    110    年    11    月    4    日
                          書記官  劉芷寧